【裁判字號】    95,易,978
【裁判日期】    950725
【裁判案由】    賭博
【裁判全文】
臺灣高雄地方法院刑事判決               95年度易字第978號
公  訴  人  臺灣高雄地方法院檢察署檢察官
被      告  甲○○
選任辯護人  張賜龍律師
            黃郁婷律師
上列被告因賭博案件，經檢察官提起公訴（94年度偵字第23924
號），本院判決如下：
    主  文
甲○○共同連續意圖營利，聚眾賭博，處有期徒刑肆月，如易科
罰金，以佰元折算壹日。
扣案之國泰世華商業銀行新興分行帳號000000000000號之帳戶存
摺壹本，沒收。
    事  實
一、甲○○基於意圖營利之概括犯意，自民國93年5 月間起，以
    其位於高雄市新興區○○○路58號住處之2 樓為賭博場所，
    聚集不特定人以參與買賣臺灣股市指數期貨賭博，並以行動
    電話門號0000000000號接受賭客下單簽注，賭博方法係以每
    口金額新台幣200 元為下單交易單位，依下單簽注買入時之
    臺灣股市指數為基準，再以賣出時指數之漲或跌來決定輸贏
    ，以買入及賣出之指數差距乘以簽注口數及200 元決定輸贏
    金額，惟甲○○實際上並未將客戶之買賣下單至合法之期貨
    交易市場，而與「勤旺投資公司」之經營者及綽號「正陽」
    等真實姓名年籍均不詳之成年男子（即甲○○之上手）分別
    共同基於常業賭博之犯意聯絡，將其所接受賭客之買單先後
    轉至甲○○之上手，讓其上手與賭客對賭，而甲○○除負責
    接受賭客下單簽注外，另以其所開設於國泰世華商業銀行新
    興分行、帳號000000000000號之帳戶，供匯入或匯出雙方間
    輸贏之金額，每筆交易甲○○則抽取每口500元至600 元不
    等（實得100 元至200 元）之佣金牟利，並以此為生，恃此
    為業。嗣於94年8 月10日，經法務部調查局高雄市調查處持
    臺灣高雄地方法院法官核發之搜索票，在上址查獲，扣得前
    揭國泰世華銀行帳戶之存摺1本。
二、案經法務部調查局高雄市調查處移送台灣高雄法院檢察署檢
    察官偵查起訴。
    理  由
一、上開犯罪事實業據被告甲○○於本院審理中坦承不諱，並經
    證人陳榮華偵查中證述明確，罪證明確，被告犯行堪以認定
    。
二、按行為後法律有變更者，適用行為時之法律。但行為後之法
    律有利於行為人者，適用最有利於行為人之法律，刑法第2
    條第1 項定有明文。被告上開所犯刑法第268 條之罪，犯罪
    時之刑法就罰金刑之規定，依修正前刑法第33條第5 款規定
    ，罰金刑應處銀元1 元以上，並應依修正前罰金罰鍰提高標
    準條例第1 條規定，就其原定數額得提高為2 倍至10倍，但
    法律已依一定比率規定罰金或罰鍰之數額或倍數者，依其規
    定。惟94年1 月7 日修正、94年2 月2 日公布、95年7 月1
    日施行之刑法第33條第5 款則規定：「罰金：新臺幣一千元
    以上，以百元計算之」，而95年6 月14日修正公布之刑法施
    行法第1 ─1 條第2 項規定：「94年1 月7 日刑法修正時，
    刑法分則編未修正之條文定有罰金者，自94年1 月7 日刑法
    修正施行後，就其所定數額提高為30倍，但72年6 月26 日
    至94年1 月7 日新增或修正之條文，就其所定數額提高為3
    倍」，比較修正前後之罰金刑輕重，該罰金刑之最低刑度於
    修法後已有加重，故95年7 月1 日修正公布施行後之規定，
    並未較有利於被告，則依刑法第2 條第1 項前段規定，自應
    適用被告行為時即修正前之刑法第268 條規定科刑。又本件
    被告所犯常業賭博罪依95年7 月1日 修正施行之刑法，已刪
    除該罪名，僅規定有普通賭博之罪，依刑法第2 條第1 項之
    規定比較結果，應適用修正後之刑法規定而論以第266 條第
    1 項之普通賭博罪。
三、核被告所為，分別係犯修正前刑法第268 條之意圖營利供給
    賭博場所、聚眾賭博罪、修正後第266 條第1 項之普通賭博
    罪。又被告其與真實姓名年籍不詳之「正陽」，就上開提供
    賭博場所、聚眾賭博之犯行，有犯意聯絡及行為分擔，為共
    同正犯。又其前後多次意圖營利供給賭博場所、聚眾賭博及
    普通賭博之犯行，均係時間緊接，手段相同，所犯構成要件
    相同之罪名，顯係基於概括犯意反覆為之，為連續犯，應依
    刑法第56條規定論以一罪，並加重其刑。又被告行為後，刑
    法第56條連續犯之規定，業於94年1 月7 日修正公布刪除，
    並於95年7 月1 日施行，則被告之犯行，因行為後新法業已
    刪除連續犯之規定，此刪除雖非犯罪構成要件之變更，但顯
    已影響行為人刑罰之法律效果，自屬法律有變更，依新法第
    2 條第1 項規定，比較新、舊法結果，仍應適用較有利於被
    告之行為時法律即舊法論以連續犯（最高法院95年第8 次刑
    事庭會議決議參照）。再被告所犯上開3 罪，係以一行為觸
    犯數罪名，想像競合犯，應從一重之意圖營利供給賭博場所
    聚眾賭博罪論處。審酌被告貪圖不法利益，竟擔任組頭之下
    手，經營台指期貨指數之賭博，助長人民不思正當工作以僥
    倖心態獲取財物之風氣，影響社會經濟，惟犯罪所得不多且
    犯罪後坦承犯行態度良好等一切情狀，量處如主文所示之刑
    ，並諭知易科罰金之折算標準。又被告於行為時之刑法第41
    條第1 項前段規定：「犯最重本刑為5 年以下有期徒刑以下
    之刑之罪，而受6 個月以下有期徒刑或拘役之宣告，因身體
    、教育、職業、家庭之關係或其他正當事由，執行顯有困難
    者，得以1 元以上3 元以下折算一日，易科罰金。」又受刑
    人行為時之易科罰金折算標準，修正前罰金罰鍰提高標準條
    例第2 條前段（現已刪除）規定，就其原定數額提高為100
    倍折算1 日，則本件受刑人行為時之易科罰金折算標準，應
    以銀元300 元折算1 日，經折算為新臺幣後，應以新臺幣90
    0 元折算為1 日。惟95年7 月1 日修正公布施行之刑法第41
    條第1 項前段則規定：「犯最重本刑為五年以下有期徒刑以
    下之刑之罪，而受六個月以下有期徒刑或拘役之宣告者，得
    以新臺幣一千元、二千元或三千元折算一日，易科罰金。」
    比較修正前後之易科罰金折算標準，以95年7 月1 日修正公
    布施行前之規定，較有利於受刑人，則應依刑法第2 條第1
    項前段，適用修正前刑法第41條第1 項前段規定，定其折算
    標準。又扣案之國泰世華商業銀行新興分行帳號0000000000
    00號之帳戶存摺1 本，為被告所有供本件犯罪所用之物，爰
    依刑法第38條第1 項第2 款規定，併予宣告沒收。
四、又本件被告所犯係死刑、無期徒刑、最輕本刑為3 年以上有
    期徒刑以外之罪，其於準備程序中就被訴事實為有罪之陳述
    ，經法官告知簡式審判程序之旨，並聽取公訴人、被告之意
    見後，本院認為適宜由受命法官獨任進行簡式審判程序，附
    予敘明。
據上論斷，應依刑事訴訟法第273條之1第1項、第299條第1項前
段，刑法第28條、修正前刑法第56條、第268 條、刑法第266 條
第1 項、刑法第55條、修正前刑法第41條第1 項前段、刑法第38
條第1 項第2 款，修正前罰金罰鍰提高標準條例第1 條前段、第
2條 ，判決如主文。
中    華    民    國    95    年    7     月    25    日
                  刑事第五庭    法  官  林俊寬
以上證明與原本無異。
如不服本判決，應於判決送達後10日內，向本院提出上訴狀。
中    華    民    國    95    年    7     月    26    日
                                書記官  蔡淑貞
附錄法條：
毒品危害防制條例第10條
施用第一級毒品者，處 6 月以上 5 年以下有期徒刑。
施用第二級毒品者，處 3 年以下有期徒刑。


司法院資訊處製作；財團法人民間司法改革基金會備份。
